臺灣臺東地方法院民事裁定
110年度消債更字第65號
聲  請  人  范仲原  


代  理  人  林長振律師(法扶律師)
上列聲請人因消費者債務清理事件聲請更生，本院裁定如下：
    主  文
聲請人甲○○自民國111年11月23日下午3時起開始更生程序。
本件由司法事務官進行更生程序。
    理  由
一、按「債務人不能清償債務或有不能清償之虞者，得依本條例
    所定更生或清算程序，清理其債務。」、「債務人無擔保或
    無優先權之本金及利息債務總額未逾新臺幣一千二百萬元者
    ，於法院裁定開始清算程序或宣告破產前，得向法院聲請更
    生。」、「債務人對於金融機構負債務者，在聲請更生或清
    算前，應向最大債權金融機構請求協商債務清償方案，或向
    其住、居所地之法院或鄉、鎮、市、區調解委員會聲請債務
    清理之調解。」、「法院開始更生程序之裁定，應載明其年
    、月、日、時，並即時發生效力。」及「法院裁定開始更生
    或清算程序後，得命司法事務官進行更生或清算程序」，消
    費者債務清理條例（下稱消債條例）第3條、第42條第1項、
    第151條第1項、第45條第1項及第16條第1項前段分別定有明
    文。
二、聲請意旨略以：聲請人陳報現有積欠銀行債務總額約新臺幣
    （下同）1,079,161元，及積欠財團法人汽車交通事故特別
    補償基金1,030,000元。聲請人現任職於臺東縣警察局，每
    月收入約74,776元，惟須扶養兄長、配偶及4名未成年子女
    ，所得扣除必要生活費及扶養費後，仍難於短時間內清償債
    務。聲請人曾向本院聲請債務清理前置調解（110年度消債
    更字第65號）不成立，又聲請人無擔保或無優先權之債務總
    額未逾12,000,000元，且未經法院裁定開始清算程序或宣告
    破產，爰請求准予裁定開始更生程序等語。
三、得心證之理由：
  ㈠經查，聲請人因不能清償債務，於民國110年11月29日向本院
    聲請債務清理前置調解，而未能成立等情，有聲請人之消費
    者債務清理聲請狀、債權人清冊、財產及收入狀況說明書、
    財團法人金融聯合徵信中心查詢當事人綜合信用報告回覆書
    、本院110年度消債更字第65號調解程序筆錄等件在卷可稽
    （見本院卷第9至13、17至25、33至47、85至86頁），是聲
    請人業經前置調解程序而未能與債權人達成立調解，而為本
    件更生之聲請，合於上揭規定，先予述明。
  ㈡聲請人所負債務總額未逾越消債條例第42條第1項所定12,000
    ,000元之上限：
  1.按消債條例第42條第1項就聲請更生之債務總額為12,000,00
    0元之限制，其立法理由謂「債務人負債總額若過大，其因
    更生程序而被免責之負債額即相對提高，此對債權人造成之
    不利益過鉅。且負債總額超過一定之數額，益可見其債務關
    係繁雜，亦不適於利用此簡易程序清理債務，自有限制其負
    債總額之必要。」準此，倘債務人聲請更生之債務較為單純
    ，當更有適用該條項之餘地，俾利債務人依更生程序清理債
    務，賦與其享有健全家庭經濟生活之機會。
  2.經查，聲請人於110年11月29日聲請調解時，自陳債務總金
    額為1,079,161元。經函債權人陳報對本件聲請人之債權，
    所陳報債權現況如下：聯邦商業銀行股份有限公司為2,983
    元、中國信託商業銀行股份有限公司為931,797元、玉山商
    業銀行股份有限公司為9,559元、財團法人汽車交通事故特
    別補償基金1,030,000元（見本院卷第71至73、87至89、371
    至374、423頁），合計共1,974,339元，與聲請人先前陳報
    之金額有異，爰以債權人陳報債權總金額為準。
  3.從而，聲請人之債務，依上揭債權人及聲請人所陳報為1,97
    4,339元，尚未逾消債條例第42條第1項所定債務總額12,000
    ,000元之上限。
  ㈢聲請人有不能清償債務或不能清償之虞：
　1.聲請人現任職臺東縣警察局警員，每月收入約74,776元，名
    下除郵局存864元、臺灣銀行存款606元、臺東縣太麻里地區
    農會存款20元、中國信託商業銀行存款0元、國泰人壽保險
    股份有限公司保單價值準備金13,848元外，無其他財產等情
    ，業據聲請人於本院訊問時陳述明確(見本院卷第343至345
    頁)，並有財產及收入狀況說明書、全國財產稅總歸戶財產
    查詢清單、108-109年度綜合所得稅各類所得資料清單、中
    華郵政儲金簿影本、臺灣銀行存摺影本、臺東縣太麻里地區
    農會存摺影本、中國信託銀行存款存摺影本及國泰人壽保險
    股份有限公司111年11月17日國壽字第1110110848號函暨函
    附保險契約狀況一覽表等件可證（見本院卷第19至23、27至
    31、111至191、427至429頁）。本院即以聲請人每月收入74
    ,776元，作為計算其目前償債能力之依據。
  2.聲請人主張其目前個人每月之必要支出費用為14,865元，經
    核未逾衛生福利部所公告111年臺灣省每人每月最低生活費
    之1.2倍即17,076元，應屬可採。
　3.扶養費部分：
　①聲請人主張須扶養4名未成年子女，每月支出扶養費分別為7,
    500、7,500、9,500、9,500元，合計34,000元，業據聲請人
    提出全戶戶籍謄本在卷（見本院卷第49至51頁），經核聲請
    人所主張此部分數額，尚未逾臺灣省111年度每人每月最低
    生活費1.2倍即17,076之半數【計算式：（17,076÷2）×4人＝
    34,152】，應予列計。
　②聲請人固主張其配偶王蓉箐因病無法工作，需聲請人扶養，
    每月支出扶養費12,388元等情，並提出聲請人戶籍謄本、衛
    生福利部臺東醫院診斷證明書、王蓉箐全國財產稅總歸戶財
    產查詢清單、108-109年綜合所得稅各類所得資料清單為證
    （見本院卷第107、193、215至219頁）。惟查王蓉箐名下有
    不動產5筆及民國107年出廠納智捷汽車1輛、民國85年出廠
    鈴木汽車1輛，不動產部分依公告現值計算，價值共計1,625
    ,900元等情，有王蓉箐全國財產稅總歸戶財產查詢清單可稽
    (見本院卷第219頁)，是王蓉箐縱無法工作，以其名下財產
    ，難認有不能維持生活之情形，而需受聲請人扶養。聲請人
    雖謂王蓉箐名下之不動產仍須經其他親屬同意方得利用，且
    該等不動產事實上難以變價等語，惟未提出相關證據以實其
    說，難以採信。是以聲請人所主張每月需支出配偶扶養費部
    分，應不予列計。
　③又聲請人主張其兄范春治因身負殘疾，無法工作，每月僅領
    有身心障礙補助3,772元，需仰賴聲請人扶養，每月因而支
    出扶養費6,000元等情。然依民法第1115條規定，直系血親
    卑親屬為第一順位扶養義務人，是負扶養義務者有數人時，
    直系血親親屬之履行義務順序先於兄弟姐妹。經查范春治有
    已成年之子女1名即范宇韓，有戶籍資料查詢結果在卷可參
    （見本院卷第303頁），其依上開規定，范春治之扶養義務
    人應為范宇韓，而非聲請人，故聲請人主張需負擔范春治之
    扶養費部分，應不予列計。
　4.本院衡酌聲請人之經濟資力、目前社會經濟消費之常情，認
    聲請人主張上揭必要支出費用之金額，於48,865元（計算式
    ：14,865＋34,000＝48,865）範圍內，尚屬合理，超過部分則
    不予列計。而聲請人每月收入約為74,776元，扣除上開必要
    生活費用，每月餘25,911元，若全數用於清償債務，仍須逾
    6年之時間方能清償完畢（計算式：1,974,339÷25,911≒76.1
    月，76.1÷12≒6.3年），已逾消債條例第53條第2項第3款所
    定6年清償期限，再參酌聲請人就積欠銀行之債務，尚有利
    息債務持續增加中，聲請人還款年限顯然更長，是聲請人實
    有藉助更生制度調整其與債權人間之權利義務關係而重建其
    經濟生活之必要，洵可認定。
四、綜上，聲請人係一般消費者，其已達不能清償債務之程度，
    其中無擔保或無優先權之債務未逾12,000,000元，且未經法
    院裁定開始清算程序或宣告破產；又查無消債條例第6條第3
    項、第8條或第46條各款所定駁回更生聲請之事由存在，則
    聲請人聲請更生，即屬有據，應予准許，並命司法事務官進
    行本件更生程序，爰裁定如主文。
中　　華　　民　　國　　111 　年　　11　　月　　23　　日
                  民事第一庭  法  官　張鼎正
以上正本係照原本作成。
本裁定不得抗告。
中　　華　　民　　國　　111 　年　　11　　月　　23　　日
                              書記官  劉雅文